臺灣雲林地方法院民事判決
109年度六簡字第329號
原      告  良京實業股份有限公司

法定代理人  平川秀一郎

訴訟代理人  王維新  
被      告  陳慧珀  
上列當事人間分配表異議事件，於民國110 年2 月8 日言詞辯論
終結，本院判決如下：
    主  文
原告之訴駁回。
訴訟費用由原告負擔。
    事  實  及  理  由
一、原告起訴主張：緣原告持本院107 年度司執字第16257 號債
    權憑證為執行名義，向貴院民事執行處聲請對債務人即訴外
    人李昌隆所有不動產強制執行，經貴院以109 年度司執字第
    153 號清償借款執行事件（下稱系爭執行事件）受理在案。
    而被告對李昌隆有普通債權新臺幣（下同）310 萬元及31萬
    元（下合稱系爭債權），貴院民事執行處將系爭債權列為分
    配債權，被告並得受分配之金額共計65萬7,551 元，致原告
    債權受償金額驟減。惟被告對李昌隆所取得之執行名義為本
    票裁定暨確定證明書，而執票人聲請准許裁定強制執行時，
    法院僅審查本票是否符合票據法第120 條之應記載事項，並
    未實質審查發票人與執票人或受款人間有無借款資金往來關
    係，雖被告執該本票裁定聲請強制執行，亦不能表示被告與
    李昌隆間確有該本票所表彰之金錢借貸關係，倘被告無法提
    出有貸予李昌隆共341 萬元之憑證，則該借款債權即屬不存
    在，應予剔除分配。原告爰依強制執行法第39條、第41條規
    定，提起本件訴訟等語。並聲明：㈠本院系爭執行事件於109
     年11月20日所製作之分配表（下稱系爭分配表），其中分
    配次序5 、次序6 所列本件被告之系爭債權不得列入分配表
    受分配，其因分配所得之金額合計65萬7,551 元，應予剔除
    ，不得列入分配。㈡訴訟費用由被告負擔。
二、被告則答辯以：本件系爭債權肇因李昌隆有資金需求，於10
    0年11月25日向被告借款，並以310 萬元本票作為擔保，為
    證明借款實情，委託臺灣臺北地方法院所屬民間公證人為公
    證，並簽訂借款契約。又，雙方復於100 年12月29日簽訂借
    款附約，並以31萬元本票作為擔保。又，本件兩造前就本院
    107 年度司執字第32305 號執行事件，經原告提起分配表異
    議之訴，嗣於本院以108 年度六簡字第320 號事件審理，當
    時被告已提出系爭債權存在之證明，原告亦於當時撤回起訴
    ，原告既已知悉系爭債權，無理由又提出相同之異議等語，
    資為抗辯，並聲明：㈠駁回原告之訴。㈡訴訟費用由原告負擔
    。
三、本院之判斷：
㈠、按債權人或債務人對於分配表所載各債權人之債權或分配金
    額有不同意者，應於分配期日1 日前，向執行法院提出書狀
    ，聲明異議；又異議未終結者，為異議之債權人或債務人，
    得向執行法院對為反對陳述之債權人或債務人提起分配表異
    議之訴，強制執行法第39條第1 項、第41條第1 項前段分別
    定有明文。經查，本院民事執行處就系爭執行事件於109 年
    11月20日製作系爭分配表，並以同年11月26日雲院惠109 司
    執丁字第153 號函通知系爭執行事件當事人定於同年12月29
    日實行分配，而本件原告於同年12月24日提起本件訴訟等情
    ，有本院調取系爭執行事件卷宗所附系爭分配表暨上開通知
    函，及本院卷附原告起訴狀上之本院收文章等件可稽，是原
    告提起本件訴訟，自合於首開規定，應屬適法。　
㈡、原告主張本院民事執行處就系爭執行事件於109 年11月20日
    製作系爭分配表，兩造均列債權人，原告列為次序3 至4 ，
    另依被告陳報之消費借貸債權金額共341 萬元即系爭債權，
    將被告列為次序5至6 ，分配金額為59萬7,758 元、5萬9,79
    3元，致原告尚有11萬5,816 元未受償等情，經本院調閱系
    爭執行事件卷宗核閱無誤，自堪信原告上開之主張為真實。
    而按當事人主張有利於己之事實者，就其事實有舉證之責任
    ，但法律別有規定，或依其情形顯失公平者，不在此限，民
    事訴訟法第277 條規定甚明。又分配表異議之訴屬形成之訴
    ，其訴訟標的為對分配表之異議權，倘若原告以被告聲明參
    與分配之債權不存在為異議權之理由，本質上即含有消極確
    認債權不存在訴訟之性質，如被告主張債權存在，依舉證責
    任分配法則，應由被告負舉證之責。又消費借貸，於當事人
    間必本於借貸之意思合致，而有移轉金錢或其他代替物之所
    有權於他方之行為，始足當之，故主張消費借貸關係成立者
    ，自應就借貸意思互相表示合致及借款業已交付之事實，負
    舉證之責。
㈢、查被告抗辯其與債務人李昌隆間確有系爭債權存在，除有本
    院101 年度司票字第36號民事裁定暨確定證明書外，並據其
    提出臺灣臺北地方法院所屬民間公證人重慶聯合事務所100 
    年度北院民公誌字第001509號公證書、借貸合約、借貸附約
    等件為憑（見本院卷第18頁至第21頁、第30頁至第31頁），
    參以上揭公證書明確記載：「……公證人實際體驗情形：㈠請
    求人對公證內容之陳述：上開請求人間，因金錢消費借貸契
    約公證事件，訂立如後附協議書。……㈡公證人所見狀況及其
    他實際體驗之方法與結果：⒈請求人表示擬就後附之協議請
    求准予公證。…⒋貸與人於公證人面前交付美金現金伍萬元整
    予借款人收受無誤。」等語（見本院卷第18頁）；復參以其
    後附之借貸合約記載：「貳、權責區分：甲方部分：⒈甲方
    無息提供美元現金伍萬元貸與乙方。……乙方部分：⒈乙方同
    意提供下列保證：Ａ、甲方所貸乙方之所需資金相同全數金
    額二倍金額為面額之商業本票與甲方。……參、違約：…違約
    之一方需負下列之責：A、對另一方之損害賠償責任，實際
    賠償金額為本合約借貸總金額二倍之總額計之。…」等語；
    又，參以被告與李昌隆於100 年12月29日所簽訂之借貸合約
    附約記載：「本合約書之發生乃基於甲、乙雙方於中華民國
    一○○年十一月二十五日所簽訂之借貸合約、借貸附約及委託
    書…，依其前合約之精神與內容不變之情況下，……故雙方協
    議立本合約書，且雙方皆同意無條件共同遵守下列規範：
    乙方向甲方增借美金伍仟元整。本人已收美金5,000 元正無
    誤李昌隆100、12、29…乙方需另提供增借金額二倍金額為
    面額之商業本票於甲方（匯率之計算以1 美元對新臺幣31元
    換算之）……」等語。本院爰審酌本件原告對於上揭公證書及
    其所附之借貸合約暨附約等書面證據形式上之真正性並不爭
    執（見本院卷第38頁反面），核與被告所提債務人李昌隆簽
    發之本票2 紙所記載發票日暨面額大致相符（見本院卷第16
    頁），是本件被告於上揭公證書暨借貸附約所載之時間，確
    有分別向訴外人即債務人李昌隆交付借款美金5 萬元、美金
    5,000 元等情，均應堪可認定。又，債務人李昌隆收受上開
    借款後，於清償期屆至迄今未清償借款，故原告依前開借貸
    合約有關違約之約定，以借貸總金額2 倍之總額即系爭債權
    作為李昌隆應負損害賠償之數額，自屬有據。
四、綜上所述，被告對李昌隆之系爭債權既然存在，則原告聲明
    請求將系爭分配表中分配次序5 、次序6 所列被告之系爭債
    權不得列入分配表受分配，其因分配所得之金額合計65萬7,
    551 元，應予剔除，不得列入分配，為無理由，應予駁回。
五、本件事證已臻明確，兩造其餘攻擊防禦方法及舉證，經核均
    與本件判決結果不生影響，爰不一一贅述，附此敘明。
六、訴訟費用負擔之依據：民事訴訟法第78條。
中    華    民    國    110    年     2    月   25    日
                  斗六簡易庭      法  官  温文昌
以上正本係照原本作成。
如不服本判決，應於送達後20日內向本院提出上訴狀並表明上訴
理由，如於本判決宣示後送達前提起上訴者，應於判決送達後20
日內補提上訴理由書（須按他造人數附繕本）。
中　　華　　民　　國　　110 　年　　2 　　月　　26　　日
                                  書記官  張宏清